【裁判字號】    98,消債更,534
【裁判日期】    980413
【裁判案由】    聲請更生程序
【裁判全文】
臺灣高雄地方法院民事判決           98年度消債更字第534號
聲  請  人  甲○○
上列當事人因消費者債務清理事件聲請更生，本院裁定如下：
    主  文
更生及延長保全處分之聲請均駁回。
聲請費用由聲請人負擔。
    理  由
一、本件聲請意旨略以：聲請人前未曾依「中華民國銀行公會會
    員辦理消費金融案件無擔保債務協商機制」請求共同協商債
    務清償方案，後於消費者債務清理條例施行後乃向最大債權
    金融機構即永豐商業銀行股份有限公司（下稱永豐銀行）請
    求協商而未成立，而聲請人對金融機構因消費借貸所負之債
    務計達新台幣（下同）2,216,267 元，惟聲請人每月薪資所
    得僅34,398元，於扣除房屋貸款、必要生活費用及扶養其母
    之費用後，業幾無法維生而已不能清償債務，又聲請人所負
    無擔保或無優先權之債務總額並未逾1,200 萬元，復未經法
    院裁定開始清算程序或宣告破產，爰依法聲請更生等語。又
    本院前以97年度審消債更3188號裁定准許停止本院97年度司
    執字第103796號強制執行程序，惟因聲請人尚未獲准裁定開
    始更生，是對聲請人於財產保全仍有必要，爰依消費者債務
    清理條例第19條第2 項，向本院聲請延長對債務人財產之保
    全處分等語。
二、按債務人不能清償債務或有不能清償之虞，且無擔保或無優
    先權之債務總額未逾新臺幣1,200 萬元者，於法院裁定開始
    清算程序或宣告破產前，得向法院聲請更生，消費者債務清
    理條例第3 條、第42條第1 項分別定有明文。又聲請更生或
    清算不合程式或不備其他要件者，法院應以裁定駁回之，但
    其情形可以補正者，法院應定期間先命補正，復為同條例第
    8 條所明定。
三、經查：
  (一)聲請人主張其有上開收入、債務，前依消費者債務清理條例
    之規定，向最大債權金融機構永豐商業銀行申請協商後，遭
    該金融機構以聲請人不願接受能力顯足以負擔之方案而致協
    商不成立等情，業據聲請人提出債權人清冊、戶籍謄本、前
    置協商不成立通知書、財團法人金融聯合徵信中心當事人查
    詢個人資料（信用報告）回覆書、95年度至96年度綜合所得
    稅各類所得資料清單、薪資單等件為證（見本院卷第6 頁至
    第7 頁、第82頁、第18頁、第14頁至第17頁、第141 頁至第
    142 頁、第74頁），經核亦無不符，堪信為真實。
  (二)又聲請人每月收入約為34,398元，為聲請人所自承，並有上
    開薪資單及95年、96年度綜合所得稅各類所得資料清單足證
    （見本院卷第11頁、第74頁、第141 頁至第142 頁），堪信
    為真實。另聲請人主張其每月須支出費用因無法提出全部基
    本生活開銷之憑證，無從認定其每月之實際開銷金額確如聲
    請人所陳之支出金額；而聲請人既已負巨額負債，其生活標
    準應予以壓縮至最低標準，始符公允；以聲請人居住於高雄
    縣，依內政部告之98年度臺灣省低收入戶最低生活費，每人
    每月9,660 元計算；從而，計算聲請人每月支出之基本生活
    費用即應以上開之9,660 元為宜。再聲請人雖主張其須扶養
    其母，已提出戶籍謄本為證（見本院卷第82頁），堪信為真
    ；又其母之扶養義務人包括聲請人在內共3 人（原為4 名子
    女，然長子即第三人黃仕文已死亡，業據聲請人陳報在卷，
    見本院卷第163 頁，故僅有3 名扶養義務人負擔扶養費），
    故其扶養費支出應為3,220 元（計算式＝9,660 元÷3 ＝3,
    220 元，元以下四捨五入）。再聲請人每月須支出房屋貸款
    9,985 元，此有永豐銀行交易收執聯在卷可稽（見本院卷第
    44頁至第46頁），堪信為真。
  (三)而以聲請人每月收入34,398元，扣除每月必要生活費用9,66
    0 元、扶養費3,220 元及房貸支出9,985 元後，尚餘1 萬餘
    元足供清償債務，已難認有不能清償債務之情。再參聲請人
    與最大債權銀行為前置協商時，債權人提出之協商方案為24
    0 期，每期4,988 元，此業經聲請人於前案即97年度消債更
    字第968 號申請更生時自承在卷，有上開裁定附卷可參（見
    本院卷第188 頁反面）；則以聲請人之前開收入扣除必要生
    活費、房貸支出及扶養費後，既可負擔債權銀行所提供之還
    款方案以償還債務，且可免除受其他債權人強制執行或繼續
    扣薪之處分，並免陷於經濟上之困境，然聲請人竟不願意與
    上開債權銀行協商，並主張其有不能清償債務之情向本院聲
    請更生，足見聲請人係欲循債務清理程序以圖減免債務責任
    ，並無清償債務之誠意甚明。
四、綜上所述，本件聲請人依現有收入，扣除生活支出後，並無
    無法清償債務之情，是聲請人竟不願接受能力所能負擔之方
    案而致協商未成立，且主張有無法清償之虞而聲請更生，自
    屬無據，應屬聲請更生之要件不備，且又無從補正，依首揭
    條文之意旨，自應駁回其更生之聲請。又更生之聲請既遭駁
    回，則聲請人延長保全處分之聲請即失所附麗，已無必要性
    及急迫性可言，應一併駁回，爰裁定如主文。
中    華    民    國    98    年    4     月    13    日
                  民事第四庭  法  官  楊淑珍
上為正本係照原本作成。
如不服本裁定，應於裁定送達後10日內，以書狀向本院提出抗告
，並繳納抗告費新臺幣1千元。
中    華    民    國    98    年    4     月    13    日
                              書記官  吳良美


司法院資訊處製作；財團法人民間司法改革基金會備份。
